臺灣新北地方法院刑事判決
                                   110年度審易字第1700號
公  訴  人  臺灣新北地方檢察署檢察官
被      告  許登富



上列被告因竊盜案件，經檢察官提起公訴（110年度偵字第25371
號），本院判決如下：
    主  文
許登富犯侵占遺失物罪，處罰金新臺幣伍仟元，如易服勞役，以
新臺幣壹仟元折算壹日。
    犯罪事實
一、許登富於民國110年3月29日5時38分許，行經新北市○○區
    ○○街00號時，發現路旁椅子上有華米智慧手錶1支（為王
    嘉煒所有，王嘉煒將手錶放置在該處後離開），認係脫離他
    人持有之物而有機可乘，竟意圖為自己不法之所有，基於侵
    占遺失物之犯意，將前揭物品拿取後侵占入己。嗣經王嘉煒
    發現前開物品遭人取走後報警處理，始悉上情。
二、案經王嘉煒訴由新北市政府警察局海山分局報告臺灣新北地
    方檢察署檢察官偵查起訴。
    理  由
壹、程序方面：
一、按被告以外之人於審判外之陳述，雖不符刑事訴訟法第159
    條之1至第159條之4之規定，然經當事人於審判程序同意作
    為證據，法院審酌該言詞陳述或書面陳述作成時之情況，認
    為適當者，亦得為證據；當事人、代理人或辯護人於法院調
    查證據時，知有刑事訴訟法第159條第1項不得為證據之情形
    ，而未於言詞辯論終結前聲明異議者，視為有前項之同意，
    刑事訴訟法第159條之5定有明文。經查，本判決以下所引用
    被告以外之人於審判外之言詞或書面陳述，雖屬傳聞證據，
    惟據被告於本院準備程序、審理時未對證據能力有所爭執等
    情（見本院準備程序筆錄第2頁、審判程序筆錄第3頁），且
    迄至言詞辯論終結前，被告及檢察官均未聲明異議，本院審
    酌上開證據資料製作時之情況，尚無違法不當之瑕疵，亦認
    為以之作為證據應屬適當，揆諸前開規定，依刑事訴訟法第
    159條之5規定，認均有證據能力。
二、本案所引用之文書證據資料，並無證據證明係公務員違背法
    定程序所取得，亦無顯有不可信之情況與不得作為證據之情
    形，且均經本院於審理期日提示予檢察官、被告辨識而為合
    法調查，自均有證據能力。
貳、認定犯罪事實之證據及理由：
一、上開事實，業據被告於本院準備程序及審理時坦承不諱，核
    與證人即告訴人王嘉煒於警詢時供述其將手錶留置在上開地
    點之事實相符，並有新北市政府警察局海山分局扣押筆錄、
    扣押物品目錄表、監視器錄影畫面截圖7張（見偵字卷第17
    至21頁、第27至30頁）、贓物認領保管單1件（見偵字卷第2
    5頁）在卷可資佐證，足認被告自白與事實相符，應堪採信
    。
二、公訴意旨雖認被告係犯刑法第320條第1項之竊盜罪。惟按犯
    罪須主觀上對於犯罪事實有所認識，而仍實行客觀事實，主
    觀意思與客觀事實一致，始足構成；如主觀意思與客觀事實
    不一致，而有所犯重於所知情形者，須依「所犯重於所知，
    從其所知」之法理予以論斷（最高法院98年台上字第4719號
    判決意旨參照）。查：
(一)被告於本院審理時供稱：我以為是人家遺失，還是忘記拿走
    的等語。而證人即告訴人王嘉煒於警詢時陳稱：因為我手錶
    要對時，所以我放在門外的椅子上對時，大約離開5至10分
    鐘，手錶就被拿走了等語（見偵字卷第12頁），顯見告訴人
    係將手錶放置在門口外的椅子上後，離開現場，直到5至10
    分鐘後返回原處時才發現手錶遺失，其離開時顯然已非緊鄰
    該手錶周圍而可以隨時看管、查看，其亦未曾委由他人監管
    、注意，以致未能即時發現被告取走其手錶。是從客觀上尚
    無從認定上開手錶留置於現場時之情狀，是處於他人持有之
    狀態。
(二)又觀之卷附監視錄影截圖畫面可知，現場為一般無騎樓之道
    路，路面兩旁劃設有禁止停車線（紅線），在路旁紅線位置
    ，擺放有一張塑膠椅，被告於行經該處時，彎腰拿取塑膠椅
    上之物品後離去（見偵字卷第29至30頁），足見現場確無人
    看管，亦無足以讓人得知塑膠椅上之物品係處於他人持有之
    情事。再參酌手錶為隨身且較貴重之物品，若非遺失或遺忘
    ，一般人不會將手錶任意放置在公眾往來之道路旁而不顧，
    又本案發生時間為5時38分許，被告於此清晨時間行經上開
    道路，見路旁椅子上有手錶無人看顧，因而認為是他人遺失
    或遺忘之物，與常情並無不符之處。
(三)綜上所述，被告辯稱其以為上開手錶是他人遺失或忘記拿走
    的等語，核與常情尚無重大違背之處，又無其他積極證據足
    認被告主觀上明知或可得而知前開物品係在他人監督持有中
    ，則告訴人實際上雖未遺失該物，而僅係暫時留置在現場，
    但被告主觀上既僅能認知該物品係他人所遺失或遺忘，揆諸
    上揭說明，依「所犯重於所知時，從其所知」之法理，對被
    告尚無從以刑法第320條第1項之竊盜罪相繩，而應適用被告
    主觀上所認識之罪，即刑法第337條之侵占遺失物罪論處。
三、綜上所述，本案事證明確，被告前開犯行洵堪認定，應依法
    論科。
參、論罪科刑：
一、核被告所為，係犯刑法第337條侵占遺失物罪。
二、變更起訴法條：公訴意旨雖認被告所為係犯刑法第320條第1
    項之竊盜罪，惟被告主觀上僅得認知該物品係他人遺失或遺
    忘之物，業如前述，起訴意旨此部分認定，尚有未合。又「
    侵占遺失物罪」之行為人，對該物並未先具有委任管理等持
    有之關係，此與其他類型之侵占罪不同，而與「竊盜罪」相
    同，且所謂「侵占」與「竊盜」，俱以不法手段占有領得財
    物，其客觀構成要件之主要事實雷同，二罪復同以為自己或
    第三人不法之所有為主觀要件，同以他人之財物為客體，同
    為侵害財產法益之犯罪，罪質尚無差異，應認具有同一性（
    最高法院86年度台非字第187號判決意旨參照），是二者基
    本社會事實同一，本院於審理時並已當庭告知被告變更後之
    罪名及法條（見本院審判筆錄第4頁)，無礙被告防禦權之行
    使，爰依法變更起訴法條。
三、量刑：
    爰以行為人之責任為基礎，審酌被告因貪圖一己私利，將告
    訴人之上開物品侵占入己，顯然缺乏尊重他人財產權之正確
    價值觀念，犯罪動機、目的均無可取，另審酌被告侵占物品
    之數量、侵占物品之價值等侵害法益之程度，暨其大學畢業
    之智識程度（見本院卷附被告戶籍資料查詢結果）、於本院
    審理時自陳之家庭生活狀況（見本院審判筆錄第4頁）、犯
    後坦承犯行之犯後態度等一切情狀，量處如主文所示之刑，
    並諭知易服勞役折算標準。
四、沒收：
    被告為本案犯行所取得之華米智慧手錶1支，屬其犯罪所得
    ，惟業經扣案並實際合法發還告訴人，有贓物認領保管單1
    件（見偵字卷第25頁）在卷可證，爰依刑法第38條之1第5項
    規定不予宣告沒收或追徵。
據上論斷，應依刑事訴訟法第299條第1項前段、第300條，刑法
第337條、第42條第3項前段，刑法施行法第1條之1第1項，判決
如主文。
本案經檢察官范孟珊提起公訴，檢察官高智美到庭執行職務。
中　　華　　民　　國　 110　　年　　12　　月　　8 　　日
                  刑事第二十五庭  法  官  白光華
以上正本證明與原本無異。
如不服本判決應於收受送達後20日內向本院提出上訴書狀，並應
敘述具體理由；其未敘述上訴之理由者，應於上訴期間屆滿後20
日內向本院補提理由書（均須按他造當事人之人數附繕本）「切
勿逕送上級法院」。
                                  書記官  楊貽婷
中　　華　　民　　國　 110　　年　　12　　月　　8 　　日
附錄本案論罪科刑法條：
刑法第337條
意圖為自己或第三人不法之所有，而侵占遺失物、漂流物或其他
離本人所持有之物者，處1萬5,000元以下罰金。